臺灣桃園地方法院刑事判決　　　　　　 93年度交易字第292號
公　訴　人　臺灣桃園地方法院檢察署檢察官
被　　　告　甲○○　男　35歲.
選任辯護人　錦樹律師
上列被告因過失致死案件，經檢察官提起公訴（92年度偵字第40
19號），本院判決如下：
    主      文
甲○○因過失致人於死，處有期徒刑陸月，如易科罰金，以參佰
元折算壹日。
    事      實
一、甲○○於民國92年2 月15日下午，駕駛車號Ｖ４－１４４９
    號自用小貨車（下稱上開自小貨車）搭載江新賢，沿桃園縣
    觀音鄉○○村○○路由新坡往新屋方向行駛，於同日下午7
    時許，途經車速限制為60公里之桃園縣觀音鄉○○村○○路
    ○ 段295 號前時，本應注意車前狀況，並隨時採取必要之安
    全措施，以及汽車行車速度，應依標誌或標線規定，而依當
    時天候晴、夜間有照明、路面鋪裝柏油、乾燥、無缺陷、無
    障礙物、視距良好，對於車前各人、車之動態當能確切掌握
    等情況，並無不能注意之情事，竟疏未注意車前狀況，貿然
    以超過該路段速限之時速70公里以上速度超速前行，適有未
    領取合格駕照之羅正強騎乘車牌號碼ＦＺＲ－９６７號重型
    機車（下稱上開機車），由對向疾速行駛而來，並因不明原
    因偏離自身車道，而侵入甲○○行駛之車道內，甲○○見狀
    雖緊急踏踩煞車，惟終因車速過快及羅正強越線行駛而避煞
    不及，致上開自小貨車右前方撞及上開機車車頭，羅正強因
    而倒地受有多處多發性鈍挫傷之傷害。嗣甲○○雖打電話通
    知救護車前來，緊急將羅正強送醫救治，惟羅正強仍因傷重
    造成出血性休克，而於送醫途中不治死亡。甲○○於肇事後
    ，在未被有偵查犯罪職權之機關或公務員發覺其為犯人前，
    即主動向桃園縣政府警察局大園分局新坡派出所警員自首肇
    事，進而接受本次裁判。
二、案經羅正強之父丙○○告訴及臺灣桃園地方法院檢察署檢察
    官據報相驗後自動檢舉偵查起訴。
    理      由
一、訊據被告甲○○固坦認於上揭時、地，其駕駛上開自小貨車
    與被害人羅正強所騎乘之上開機車發生車禍，被害人羅正強
    因而發生死亡結果之事實，惟矢口否認有何過失致死之犯行
    ，辯稱：案發當時伊車速約50、60公里，並未超速駕車，係
    被害人羅正強自己騎車侵入伊行駛之車道，始發生本件車禍
    ，伊並未過失云云。然查：
    （一）上揭事實迭據告訴人即被害人羅正強之父丙○○、告
          訴代理人於警詢、偵查及本院審理中指述甚詳（見92
          年度相字第329 號偵查卷第9 、19頁），並經證人即
          案發當時至現場處理之警員乙○○於檢察官訊問時、
          本院審理中結證明確在卷（見92年度偵字第4019號偵
          查卷第29頁、本院94年1 月3 日審判筆錄），且有診
          斷證明書1 紙、道路交通事故現場圖1 份、道路交通
          事故調查報告表2 份及車禍現場、車損照片17幀附卷
          可稽（附於上開相字卷第3 至6 頁、第15、16頁；上
          開偵查卷第9 至14頁、第26頁），而本件被害人確係
          羅正強，其係因本件車禍受傷致死，亦經臺灣桃園地
          方法院檢察署檢察官督同檢驗員到場相驗鑑定屬實，
          製有勘驗筆錄、驗斷書、相驗屍體證明書及相驗照片
          附卷足憑（附於上開相字卷第18、23 20 、30至32頁
          ）。
    （二）被告雖辯稱：案發當時伊並未超速駕車，是被害人羅
          正強來撞伊云云，惟被告於檢察官訊問時已供稱：（
          問：車速？）70公里等語在卷（見上開相字卷第19頁
          ），且證人即案發當時駕車行駛在上開自小貨車後方
          之人高志銘；高志銘搭載之人閻豫成均於檢察官訊問
          時結證稱：（問：當時情況為何？）自小貨車超我們
          的車，因是雙車道，由我們左側對向超車，該自小貨
          車超車很快，約車速80以上，因為我們開60，他比我
          們快很多，一定有80以上，後來超我們車以後就撞到
          機車，撞擊點約在黃線分向線附近等語屬實在卷（見
          上開偵查卷21頁），足徵被告上開於偵查中之供述方
          與事實相符，其事後翻異前詞應係為卸責之詞，不足
          採取。從而，被告於案發當時有以超過案發地點速限
          之時速70公里以上速度行駛一節，可以認定。
    （三）按汽車行駛時，駕駛人應注意車前狀況，隨時採取必
          要之安全措施；行車速度，依標誌或標線之規定，道
          路交通安全規則第93條第1 項、第94條第3 項分別定
          有明文。被告考領駕駛執照應對前開規定知之甚詳，
          被告駕駛汽車自應遵守上開規定，並應負有前開注意
          義務，而參之肇事當時而參之肇事當時天候晴、夜間
          有照明、路面鋪裝柏油、乾燥、無缺陷、無障礙物、
          視距良好，對於車前各人、車之動態當能確切掌握等
          情等情，有上開道路交通事故調查報告表在卷足按，
          並無不能注意之情事，被告竟仍疏未注意車前狀況，
          並超速駕駛上開自小貨車，致見上開機車侵入己向車
          道時，詳如後述，未能有較充裕時間，為迴避、煞停
          等得以防止本件車禍發生之行為，而造成被害人羅正
          強受有上開傷勢不治死亡，其有過失甚明。另臺灣省
          車輛行車事故覆議鑑定委員會之鑑定意見，固認被告
          駕駛上開自小貨車無肇事因素，有該鑑定委員會94年
          1 月19日府覆議字第093010601A號函在卷足參（附於
          本院卷），惟該鑑定委員會係僅據現場所留2 條煞車
          痕起點位置係在本車道，及上開自小貨車、上開機車
          受損部位等情，亦詳如後述，認定被告駕駛上開自小
          貨車係在本車道行駛後，即述以無肇事因素等語，而
          並未就案發當時被告之超速行為與本件車禍發生間之
          因果關係予以考量審酌，職是，尚無法據上開鑑定意
          見即逕為被告有利之認定甚明。
    （四）至雖參諸上開卷附道路交通事故現場圖所示及上開自
          小貨車因本件車禍所造成之損害為右前保險桿毀損，
          有上開自小貨車受損照片2 幀附卷可佐（附於偵查卷
          第12、13頁）等情，可見被告所駕駛上開自小貨車於
          現場所留之2 條煞車痕起點位置係在本車道，顯示上
          開自小貨車係在遵行車道內行駛，再按上開自小貨車
          左輪煞車痕終點雖在中心線處，惟上開自小貨車受損
          部位在車頭右前保險桿，而上開機車則在車前輪處，
          是以2 車肇事碰撞地點應在上開自小貨車車道內，即
          被害人羅正強於案發當時有侵入對向被告來車之車道
          ，而違反道路交通安全規則第97條第1 款所定，汽車
          在雙向二車道行駛時，均應在遵行車道內行駛之情，
          且臺灣省車輛行車事故覆議鑑定委員會亦同此意見，
          有上開該鑑定委員會函在卷足參，且倘被害人羅正強
          依上開規定在遵行車道內行駛，案發當時被害人羅正
          強自將可避免遭被告所駕駛之上開自小貨車撞擊之結
          果，是被害人羅正強之上開違規行為與本件車禍之發
          生，亦具有因果關係；惟按刑法上所謂之「過失」，
          係指行為人雖非故意，但按其情節應注意，並能注意
          ，而不注意者而言，被害人羅正強依前述雖與有過失
          ，仍無法減免行為人在不超越社會相當性之範圍應有
          之注意義務，且刑事責任係對於反社會行為所加之公
          法上制裁，不若民事責任係專以填補損害為目的，因
          此並無允許依過失相抵之理論，而消長已發生刑事責
          任之餘地，是以被告仍難辭其過失之責。
    （五）又被害人羅正強既因本件車禍而受有多處多發性鈍挫
          傷之傷害，經緊急送醫救治，仍因傷重於送醫途中不
          治死亡，詳如前述，是被告之過失行為與被害人羅正
          強死亡結果間確具有因果關係。本件事證明確，被告
          上揭犯行足可認定，應依法論科。
二、被告甲○○因駕車過失之行為致被害人羅正強發生死亡結果
    ，核其所為係犯刑法第276 條第1 項之過失致死罪。又被告
    於車禍發生後隨即向前來處理車禍事宜之桃園縣政府警察局
    大園分局新坡派出所警員乙○○自首坦承肇事，接受裁判，
    業據證人乙○○於本院審理中結證述在卷（見本院94 年1月
    3 日審判筆錄），係對於未經發覺之罪自首而受裁判，應依
    刑法第62條前段規定減輕其刑。爰審酌被告因疏未注意車前
    狀況，又駕車超速，致發現被害人時，未能有充裕之時間為
    迴避、煞停之措施，而肇事傷人性命，對被害人及家屬所造
    成之傷害，永遠無法復原，所為非是，且迄今尚未賠償告訴
    人之損失，惟念其就本件車禍發生之過失程度非重，及其前
    未曾受有期徒刑以上刑之宣告，有臺灣高等法院被告全國前
    案紀錄表1 紙在卷佐憑，素行尚稱良好等一切情狀，量處如
    主文所示之刑，並諭知易科罰金之折算標準。
據上論斷，應依刑事訴訟法第299 條第1項 前段，刑法276 條第
1 項、第62條前段、第41條第1 項前段，罰金罰鍰提高標準條例
第1 條前段、第2 條，判決如主文。
本案經檢察官孫沛琦到庭執行職務。
中　　華　　民　　國　　94　　年　　3 　　月　　23　　日
                            臺灣桃園地方法院交通法庭
                              審判長法  官  游 紅 桃
                                    法  官  林 家 賢
                                    法  官  王 美 玲
以上正本證明與原本無異。
如不服本判決，應於判決送達後10日內，向本院提出上訴狀。
                                    書記官  張 子 涵
中　　華　　民　　國　　94　　年　　3 　　月　　24　　日
附錄本案論罪科刑法條全文
刑法第276 條第1 項
因過失致人於死者，處二年以下有期徒刑、拘役或二千元（現已
提高十倍為二萬元）以下罰金。
